臺灣高等法院刑事判決　　　　　　　　100年度上訴字第726號
上　訴　人　臺灣板橋地方法院檢察署檢察官
被　　　告　吳文芬
指定辯護人　本院公設辯護人李廣澤
上列上訴人因被告公共危險案件，不服臺灣板橋地方法院99年度
訴字第3343號，中華民國99年12月31日第一審判決（起訴案號：
臺灣板橋地方法院檢察署99年度偵字第23482號），提起上訴，
本院判決如下：
    主  文
原判決撤銷。
吳文芬放火燒燬現供人使用之住宅，未遂，處有期徒刑貳年。緩
刑伍年。緩刑期間付保護管束。
    事  實
一、吳文芬因罹患情感型精神病多年，情緒不易控制，於民國（
    下同）99年7月3日中午起，因與其大姑錢錦雪就其女兒養育
    及見面問題而於電話聯繫中起爭執，明知新北市泰山區（99
    年12月24日改制更名前為；臺北縣泰山鄉○○○路○段60巷
    1 弄21號之大樓係現供人使用之住宅，竟意圖燒燬上開現供
    錢錦雪等人使用之住宅，於同日下午6時11分許（起訴書誤
    載為18時許），至上址之5樓門外，用打火機點燃沾有汽油
    之毛巾，置於門外之腳踏墊而引燃大火，造成警鈴大作，該
    大樓保全人員蘇福成上樓查看，及時通知消防隊前來滅火，
    始未釀成災害，僅將腳踏墊一張及該5樓大門紗窗燒燬而不
    遂。嗣經蘇福成報警處理，經警依上址之監視器錄影畫面循
    線查獲吳文芬。
二、案經新北市政府警察局新莊分局報告臺灣板橋地方法院檢察
    署檢察官偵查起訴。
    理  由
壹、程序部分：
    按被告以外之人於審判外之言詞或書面陳述，除法律有規定
    者外，不得作為證據。被告以外之人於偵查中向檢察官所為
    之陳述，除顯有不可信之情況者外，得為證據。被告以外之
    人於審判外之陳述，雖不符前4條之規定，而經當事人於審
    判程序同意作為證據，法院審酌該言詞陳述或書面陳述作成
    時之情況，認為適當者，亦得為證據。當事人於法院調查證
    據時，知有第159條第1項不得為證據之情形，而未於言詞辯
    論終結前聲明異議者，視為有前項之同意。刑事訴訟法第15
    9條之5定有明文。本件認定事實所引用之卷內所有供述證據
    ，並無證據證明係公務員違背法定程序所取得，與本案亦有
    自然之關連性，被告於本院準備程序迄至本案言詞辯論終結
    ，均不爭執該等卷證之證據能力，依上開規定，應視為同意
    作為證據。
貳、實體部分：
一、上揭犯罪事實，業據被告於原審暨本院審理中自白不諱，核
    與被害人即證人錢錦雪、證人蘇福成分別於警詢及偵查中所
    證述之情節大致相符，並有現場照片、臺北縣政府消防局火
    災原因調查鑑定書、臺北縣（即新北市）政府消防局化學實
    驗室證物鑑定報告書、身心障礙手冊、電話門號00000000號
    之通聯紀錄、錄影光碟等件在卷可稽。綜上所述，足認被告
    之自白核與事實相符，應可採為論罪科刑之依據。從而，本
    件事證已臻明確，被告犯行洵堪認定。
二、核被告所為，係犯刑法第173條第3項、第1項之放火燒燬現
    供人使用之住宅未遂罪。又放火罪原含有毀損性質在內，放
    火燒燬他人住宅損及牆垣、住宅內之一切用品，自無兼論毀
    損罪之餘地（最高法院29年上字第2388號、79年台上字第14
    71號判例意旨可資參照）。被告雖已著手放火燒燬現供人使
    用之住宅行為之實行，惟未生既遂之結果，其犯罪尚屬未遂
    ，應依刑法第25條第2項規定，減輕其刑。又被告就本件放
    火燒燬現供人使用之住宅未遂之情形以查，其罹患有情感型
    精神，有所提診斷證明書乙紙在卷可佐(原審卷第45頁)，情
    緒本易失控，本件係因思女心切，然因精神疾病致其夫不願
    將該委由被害人所照料之女兒逕讓被告帶回家中，故一時氣
    憤，莽撞衝動而犯之，且觀縱火現場係樓梯間，牆面均為大
    理石，被害人大門係不銹鋼製造，均非易燃物，被害人於樓
    梯間鐵門前以毛巾沾些許汽油點火，固屬不該，但火苗延燒
    全棟大樓之機率則不高，本院衡酌其犯案情節，不無情輕法
    重，尚堪憫恕之情形，本院認為如處以法定最輕刑，仍屬過
    重，爰依刑法第59條之規定，酌予減輕其刑。又被告有二以
    上刑之減輕事由，爰依法遞減之。
三、檢察官上訴意旨略以：本件被告僅因其夫將女兒委由被害人
    錢錦雪照顧而心生不滿，竟置被害人與大樓住戶之生命、身
    體、財產之安全於不顧，極可能釀成大規模死傷，原審量刑
    過輕且緩刑不當云云。惟刑之量定，係事實審自由裁量事項
    ，原審已審酌被告有精神疾病，且係因母子連心，思子心切
    ，一時失慮而犯案之情形。衡酌縱火現場環境，被告以毛巾
    沾些許汽油放置於大理石牆內鐵門前，週圍並無其他易燃物
    等情，可認火苗延燒之可能性甚低，原審依刑法第59條規定
    酌減其刑，尚無不當。又被告既有情感型精神病，如能監督
    其按時服藥，較能穩定病情，入監服刑，並無助於其情緒之
    管控。原審乃諭知緩刑，並諭知緩刑期間付保護管束，俾觀
    護人得以監督其就醫服藥，並管束其行為，亦不失為妥當之
    安排。是檢察官之上訴，核無理由。
四、原審據以論罪科刑，固非無見，惟(一)被告固有輕度精障，有
    身心障礙手冊在卷可稽，惟原審判決並未於事實欄載明被告
    係患何種精神疾病，目前就醫情形如何，卻諭知被告應按月
    自行前往醫院或經執行檢察官指定之醫院完成精神治療，至
    無繼續治療之必要為止，已嫌率斷；(二)被告係罹患情感性精
    神病，已如上述，然其已按時服藥且搬遷至高雄其姐姐住處
    ，由其姐姐最近監管，復經被告供述在卷，是其與被害人已
    南北相隔，就醫亦應因地制宜，原審依刑法第第74條第2項
    第7款、第8款諭知保護被害人安全及預防再犯所為命令，亦
    已無必要。是檢察官上訴，雖無理由，惟原判決既有上開可
    議之處，仍應由本院予以撤銷改判。爰審酌被告係因情感型
    精神病，情緒不易掌控，且因思女心切，不得一見，始一時
    情緒失控而萌生縱火之意，惡性非輕，幸而其所採取之犯罪
    手段危險性尚低，所造成之實際損害非鉅，且犯後於法院審
    理中終能坦承犯行，態度良好等一切情狀，量處如主文第二
    項所示之刑，以資懲儆。末查，被告前未曾因故意犯罪受有
    期徒刑以上刑之宣告，此有本院被告前案紀錄表一份在卷可
    參，於本件中因一時情緒失控，致罹刑典，惟犯後於法院審
    理中終能坦承犯行，且當庭向被害人道歉請求原諒，雖被害
    人於99年12月20日原審及本院審理中反於伊先前於警詢及偵
    審中之陳述而另表示：希望被告接受法律制裁（見原審卷99
    年12月20日準備程序筆錄第2頁），惟觀之被害人前於警詢
    中陳述：我不提出告訴，不需要她（指被告）賠償我等語；
    前於偵查中陳述：我沒有要民事賠償。因為這是公共危險，
    我承受很大壓力，鄰居說是否可以讓被告去治療等語（見偵
    卷第7、49頁正面）；前於99年11月29日原審準備程序中陳
    述：我們都是親戚，我可以原諒她，但是我希望法院可以送
    她去強制就醫，讓她可以病情好轉，也希望她以後不要再到
    我家做出相同的行為，之前她有打小孩，所以我弟弟才把小
    孩送到我那邊等語（見原審卷99年11月29日準備程序筆錄第
    1頁），顯見被告與被害人間至今仍有姻親關係，被害人顯
    係因鄰居之壓力以致嗣後不願接受被告之道歉，惟如被告因
    犯此罪而遭重判入監服刑，勢將導致雙方關係嚴重破裂而難
    以修補，亦埋下日後不利因素產生之開端，且對被告重判此
    情亦僅為報應犯罪而無從發揮促使被告能夠再度適應社會共
    同生活而成為社會有用成員之刑罰目的理論中之一般預防及
    特別預防目的，是兼衡以上各情，並參酌被告犯後確實已表
    達承認犯罪及認錯之意，堪可認被告犯後已見悔意，本院認
    其經此次科刑教訓後，理當知所警惕而無再犯之虞，認為前
    開對其所宣告之刑，以暫不執行為適當，爰依刑法第74條第
    1項第1款之規定，併予宣告緩刑5年，並諭知緩刑中付保護
    管束，俾觀護人得以隨時監督其就醫、按時服藥情形，以穩
    定其病情，並協助被告解決其夫妻子女間之關係。
據上論斷，應依刑事訴訟法第369條第1項前段、第364條、第299
條第1項前段，刑法第173條第1項、第3項、第25條、第59條、第
74條第1項第1款、第93條第1項，判決如主文。
本案經檢察官陳傳宗到庭執行職務。
中    華    民    國  100    年    4    月    20     日
                  刑事第十七庭  審判長法  官  王炳梁
                                      法  官  黃雅芬
                                      法  官  陳世宗
以上正本證明與原本無異。
如不服本判決，應於收受送達後10日內向本院提出上訴書狀，其
未敘述上訴之理由者並得於提起上訴後10日內向本院補提理由書
（均須按他造當事人之人數附繕本）「切勿逕送上級法院」。
                                      書記官  李佳穎
中    華    民    國  100    年    4    月    20     日
法條：刑法第173條
（放火或失火燒燬現住建築物及交通工具罪）
放火燒燬現供人使用之住宅或現有人所在之建築物、礦坑、火車
、電車或其他供水、陸、空公眾運輸之舟、車、航空機者，處無
期徒刑或 7 年以上有期徒刑。
失火燒燬前項之物者，處 1 年以下有期徒刑、拘役或 5 百元以
下罰金。
第 1 項之未遂犯罰之。
預備犯第 1 項之罪者，處 1 年以下有期徒刑、拘役或 3 百元
以下罰金。